【裁判字號】    99,訴,750
【裁判日期】    990805
【裁判案由】    違反毒品危害防制條例
【裁判全文】
臺灣彰化地方法院刑事判決              99年度訴字第750號
公  訴  人  臺灣彰化地方法院檢察署檢察官
被      告  甲○○
上列被告因違反毒品危害防制條例案件，經檢察官提起公訴（99
年度毒偵字第97號），本院依簡式審判程序判決如下：
    主  文
甲○○施用第一級毒品，累犯，處有期徒刑壹年貳月。扣案之海
洛因拾包（驗餘淨重合計零點伍貳公克）及其包裝袋均沒收銷
燬之；扣案之注射針筒壹支、塑膠吸管拾貳支及塑膠剷子壹支均
沒收。
    犯罪事實
一、甲○○因施用毒品案件，經送觀察勒戒後，認有繼續施用毒
    品之傾向，而續送強制戒治，於民國88年5 月14日停止戒治
    ，至89年1 月6 日停止戒治期滿未經撤銷而執行完畢，繼由
    臺灣南投地方法院檢察署檢察官以89年度戒毒偵字第12號為
    不起訴處分。復因施用毒品案件，經送強制戒治，於90年9
    月7 日停止戒治，至90年11月28日停止戒治期滿未經撤銷而
    執行完畢，該次犯行並經檢察官提起公訴，繼由本院以90年
    度易字第751 號判處應執行有期徒刑6 月確定，已於91年9
    月3 日執行完畢。其後又因施用第一、二級毒品案件，經本
    院以92年度訴字第1469號判處應執行有期徒刑1 年1 月，上
    訴後，臺灣高等法院臺中分院以93年度上訴字第1141號判決
    駁回上訴確定（下稱A 案）；另因施用第一級毒品案件，經
    本院以93年度訴字第1692號判處有期徒刑10月確定（嗣獲裁
    定減刑為5 月，下稱B 案）；再因偽造有價證券案件，經本
    院以94年度訴字第2113號判處有期徒刑1 年10月確定（下稱
    C 案）。上開B 、C 案則經法院裁定合併定應執行刑2 年2
    月，另與A 案接續執行，於96年4 月20日假釋並交付保護管
    束，至96年11月22日保護管束期滿未經撤銷而視為執行完畢
    （本件構成累犯）。近又因施用第一、二級毒品案件，經本
    院以98年度訴字第1017號分別判處有期徒刑8 月、5 月，應
    執行有期徒刑11月，案經上訴，經臺灣高等法院臺中分院以
    98年度上訴字第1888號判決駁回上訴，施用第二級毒品部分
    因而確定，另施用第一級毒品部分再經上訴後，續由最高法
    院以98年度台上字第7623號判決駁回上訴而告確定（現在執
    行中）。
二、詎甲○○仍未思悔改，又基於施用第一級毒品海洛因之犯意
    ，於99年1 月7 日中午12時30分許，在其男友位於彰化縣大
    城鄉○○村○○路2 號之居住處所，以將海洛因摻水稀釋後
    置於針筒再注射至體內之方式，施用第一級毒品海洛因1 次
    。嗣於同日下午2 時50分許，經警據報後持搜索票至上址進
    行搜索，當場並扣得其所有供施用之海洛因13包（驗餘淨重
    0.52公克），及其於前開時、地施用海洛因所使用之注射針
    筒1 支、塑膠吸管12支（起訴書誤載為1 支) 、塑膠剷子1
    支，且經警徵得被告同意後採取尿液檢體送驗，結果呈現嗎
    啡陽性反應，而查悉上情。
三、案經彰化縣警察局報請臺灣彰化地方法院檢察署檢察官偵查
    起訴。
    理  由
一、本件被告甲○○所犯係死刑、無期徒刑、最輕本刑為3 年以
    上有期徒刑以外之罪，其於準備程序就前揭被訴事實為有罪
    之陳述，經受命法官告知簡式審判程序之旨，並聽取其與公
    訴人之意見後，本院認無不得或不宜改依簡式審判程序進行
    之處，爰依刑事訴訟法第273 條之1 第1 項、第284 條之1
    ，裁定本案由受命法官獨任進行簡式審判程序，合先敘明。
二、上開犯罪事實，有下列證據可資證明：
    (一)彰化縣警察局委託檢驗尿液代號與真實姓名對照認證單。
    (二)詮昕科技股份有限公司濫用藥物尿液檢驗報告。
    (三)本院核發之搜索票。
    (四)扣案之海洛因13包（驗餘淨重合計0.52公克），及法務部
      調查局濫用藥物實驗室鑑定書。
    (五)扣案之注射針筒1支、塑膠吸管12支、塑膠鏟子1支。
    (六)臺灣高等法院被告前案紀錄表，及偵卷所附刑案資料查註
      紀錄表。
    (七)被告於警詢、偵訊及本院審理時之自白。
三、論罪科刑：
    (一)按毒品危害防制條例於92年7月9日修正公布，自93年1月9
      日施行，其中第20條、第23條將施用毒品之刑事處遇程序
      ，區分為「初犯」及「5年內再犯」、「5年後再犯」。依
      其立法理由之說明：「初犯」，經觀察、勒戒或強制戒治
      後，應為不起訴處分或不付審理之裁定；經觀察、勒戒或
      強制戒治執行完畢釋放後，「5年內再犯」者，因其再犯
      率甚高，原實施之觀察、勒戒及強制戒治既已無法收其實
      效，爰依法追訴或裁定交付審理。至於經觀察、勒戒或強
      制戒治執行完畢釋放後，「5年後再犯」者，前所實施之
      觀察、勒戒或強制戒治已足以遮斷其施用毒品之毒癮，為
      期自新及協助其斷除毒癮，仍適用「初犯」規定，先經觀
      察、勒戒或強制戒治之程序。從而依修正後之規定，僅限
      於「初犯」及「5年後再犯」二種情形，始應先經觀察、
      勒戒或強制戒治程序。倘被告於5年內已再犯，經依法追
      訴處罰，縱其第3次（或第3次以上）再度施用毒品之時間
      ，在初犯經觀察、勒戒或強制戒治執行完畢釋放5年以後
      ，已不合於「5年後再犯」之規定，且因已於「5年內再犯
      」，顯見其再犯率甚高，原實施觀察、勒戒或強制戒治，
      已無法收其實效，即應依該條例第10條處罰（最高法院95
      年第7次刑事庭會議決議參照）。查本件被告前因施用毒
      品案件，經送強制戒治執行完畢釋放後5 年內，仍因施用
      毒品犯行而遭訴追、判刑（參見犯罪事實欄所載），是本
      件被告並不合於「5 年後再犯」之規定，揆諸上開說明，
      被告所為已符合毒品危害防制條第23條第2 項之所定之追
      訴要件，並無「初犯」規定之適用，自毋須再重新施予觀
      察、勒戒之處遇程序，而應直接訴追處罰。
    (二)核被告所為，係犯毒品危害防制條例第10條第1 項之施用
      第一級毒品罪。被告於施用前持有第一級毒品之低度行為
      ，應為施用之高度行為所吸收，不另論罪。
    (三)被告之前案紀錄，有臺灣高等法院被告前案紀錄表，及偵
      卷所附刑案資料查註紀錄表在卷可參。其於上開案件執行
      完畢後5 年以內故意再犯本件有期徒刑刑以上之罪，為累
      犯，應依刑法第47條第1 項之規定，加重其刑。
    (四)爰審酌被告前有施用毒品之前科，復曾執行強制戒治之處
      分，猶未能戒除毒癮，而再為本件施用毒品之犯行，尚乏
      禁絕毒害之決心，惟其近因另案所犯施用毒品罪遭判刑而
      尚在執行，且其於本院審理時尚能坦認犯行，頗有悔悟之
      心，暨審酌被告之智識程度、素行紀錄等一切情狀，量處
      如主文所示之刑，以資儆懲。
四、沒收：
(一)、警方於99年1 月7 日持搜索票前往被告住處查扣之海洛因13
    包（驗餘淨重合計0. 52 公克），為第一級毒品，該等毒品
    與其無法析離之包裝袋，均應依毒品危害防制條例第18條第
    1 項前段宣告沒收銷燬之。
(二)、警方於99年1 月7 日持搜索票前往被告住處查扣之注射針筒
    1 支、塑膠吸管12支、塑膠鏟子1 支，均為被告所有供施用
    海洛因所用之物，業據被告供承在卷，應依刑法第38條第1
    項第2 款之規定宣告沒收。
(三)、除上開扣案物外，其餘扣案物（含注射針筒1 支、電子秤1
    個、分裝袋1 包、吸食球1 個、塑膠鏟子1 支及打火機1 個
     ） ，雖被告承認係其所有之物，惟該等扣案物品均在被告
    犯本件施用第一級毒品犯行之前，由被告同居人之子於98年
    12月31日交付予學校老師而報警查扣，是此部分扣案物顯與
    本案被告施用海洛因之犯行無關，自無從宣告沒收，併此敘
    明。
五、如不服本判決應於收受判決後10日內向本院提出上訴書狀，
    並應敘述具體理由。其未敘述上訴理由者，應於上訴期間屆
    滿後20日內向本院補提理由書（須附繕本），切勿逕送上級
    法院。
據上論斷，應依刑事訴訟法第273 條之1 第1 項、第299 條第1
項前段、第310 條之2 、第454 條第1 項，毒品危害防制條例第
10條第1項 、第18條第1 項前段，刑法第11條、第47條第1 項、
第38條第1項 第2 款，判決如主文。
本案經檢察官賴志盛到庭執行職務。
中    華    民    國    99    年    8     月    5     日
                  刑事第七庭      法  官  黃玉齡
以上正本證明與原本無異。
如不服本判決，應於收受判決後10日內向本院提出上訴書狀，並
應敘述具體理由；其未敘述上訴理由者，應於上訴期間屆滿後20
日內向本院補提理由書（均須按他造當事人之人數附繕本「切勿
逕送上級法院」）。
中    華    民    國    99    年    8     月     5    日
                                  書記官  黃鏽金
附錄論罪科刑法條：
毒品危害防制條例第10條
施用第一級毒品者，處6月以上5年以下有期徒刑。
施用第二級毒品者，處3年以下有期徒刑。

司法院資訊處製作；財團法人民間司法改革基金會備份。
